臺灣板橋地方法院刑事判決　　　　　　　 94年度訴字第129號
公　訴　人　臺灣板橋地方法院檢察署檢察官
被　　　告　甲○○
選任辯護人　邱群傑律師
　　　　　　許卓敏律師
上列被告因違反毒品危害防制條例等案件，經檢察官提起公訴（
93年度偵字第17533 號、93年度偵字第18493 號），本院判決如
下：
    主  文
甲○○因過失傷害人致重傷，累犯，處有期徒刑捌月。
被訴違反毒品危害防制條例部分無罪。
    事  實
一、甲○○前於民國88年間因違反毒品危害防制條例案件，經本
    院於89年1 月3 日以89年度板簡字第170 號判處有期徒刑六
    月，於89年3 月6 日確定，於90年6 月12日執行完畢。猶不
    知悔改，又於93年10月30日凌晨2 時許，駕駛車牌號碼DD-6
    182 號自用小客車，沿臺北縣中和市○○路往新店方向行駛
    ，迨於同日凌晨2 時30分許，途經景平路與成功南路交岔路
    口時，明知車行速度，依標誌或標線之規定，無標誌或標線
    者，在市區道路，時速不得超過50公里；又汽車行駛時，駕
    駛人應注意車前狀況，並隨時採取必要之安全措施，而當時
    天候係晴、夜間有照明、視距良好，路況係乾燥、無缺陷、
    無障礙物之柏油路面，並無不能注意情事，竟疏未注意而以
    時速60至70公里超速行駛，不慎撞擊沿同向車行在前，由林
    俊瓏所騎乘欲左轉成功南路之車牌號碼BCB-493 號重型機車
    ，致林俊瓏人車倒地，受有頭部外傷併顱骨骨折及瀰漫性腦
    細胞損傷之重傷害。甲○○於肇事後，在未被有偵查犯罪職
    權之機關或公務員知悉前，不逃避接受裁判，於警方據報前
    往林俊瓏就醫之醫院處理時，即當場承認為肇事人，因而接
    受裁判。
二、案經指定代行告訴人即林俊瓏之父訴由臺北縣政府警察局中
    和分局報請臺灣板橋地方法院檢察署檢察官偵查起訴。
    理  由
壹、有罪部分（被訴過失重傷害部分）：
一、上揭犯罪事實，業據被告甲○○於本院審理時坦承不諱，並
    有A2、A3類道路交通事故調查表、道路交通事故現場圖、道
    路交通事故調查報告表(一)、(二)各一件、現場及車損照片共六
    十幀、臺北市立萬芳醫院於93年11月12日出具之林俊瓏甲種
    診斷證明書一件附卷可稽。按車行速度，依標誌或標線之規
    定，無標誌或標線者，在市區道路，時速不得超過50公里；
    又汽車行駛時，駕駛人應注意車前狀況，並隨時採取必要之
    安全措施，道路交通安全規則第93條第1 項第1 款、第94條
    第3 項定有明文。依前開道路交通事故調查報告表所載當日
    天候係晴，夜間有照明，路況係乾燥、無缺陷、無障礙物之
    柏油路面、視距良好，並無使被告不能注意之情事，詎被告
    竟疏未注意上揭規定而肇禍，其應負過失罪責甚明。本件車
    禍致使被害人林俊瓏受有頭部外傷併顱骨骨折及瀰漫性腦細
    胞損傷之傷害，已如前述，而林俊瓏因頭部外傷顱骨骨折及
    兩側大腦嚴重水腫及出血，於93年10月30日經急診併緊急兩
    側開顱手術，93年11月12日行氣管切開術，同年11月23日因
    水腦症行腦室腹腔引流，同年12月28日將原本兩側頭骨重新
    植入，目前林俊瓏仍意識昏迷呈植物人狀態，是為重大難治
    之症，亦有臺北市立萬芳醫院94年1 月27日萬院醫病字第09
    40000048號函在卷足憑，是被害人所受傷害係屬重傷害無訛
    ，且被告之過失犯行與被害人所受之重傷害結果間，顯有相
    當因果關係。綜上，足認被告自白與事實相符，罪證明確，
    犯行洵堪認定。
二、核被告所為，係犯刑法第284 條第1 項後段過失重傷害罪。
    查被告前於88年間因違反毒品危害防制條例案件，經本院於
    89年1 月3 日以89年度板簡字第170 號判處有期徒刑六月，
    於89 年3月6 日確定，於90年6 月12日執行完畢，有臺灣高
    等法院被告前案紀錄表在卷可按，其於有期徒刑執行完畢後
    五年內，再犯本案之罪，係屬累犯，依刑法第47條規定加重
    其刑。被告於肇事後，在未被有偵查犯罪職權之機關或公務
    員知悉前，不逃避接受裁判，於警方據報前往被害人就醫之
    醫院處理時，即當場承認為肇事人，因而自首接受裁判等情
    ，有臺北縣政府警察局中和交通分隊道路交通事故肇事人自
    首情形紀錄表附卷可參，應依刑法第62條前段規定減輕其刑
    。刑有加重及減輕者，先加後減。爰審酌被告過失之程度，
    被害人所受損害嚴重，被告又迄未與被害人達成和解並賠償
    其損害以取得諒解，惟其於犯罪後尚能坦承犯行等一切情狀
    ，量處如主文第1 項所示之刑，以資懲儆。
貳、無罪部分（被訴違反毒品危害防制條例案件- 販賣第一級毒
    品海洛因部分）：
一、公訴意旨略以：被告甲○○基於販賣第一級毒品之概括犯意
    ，先於93年11月某日，在臺北市大同區向真實姓名年籍不詳
    、綽號「董仔」之成年男子，以每錢新臺幣（下同）一萬六
    千元至一萬八千元不等之代價，販入第一級毒品海洛因，復
    於93年11月9 日晚上7 時許，在臺北縣樹林市○○路637 號
    13 樓 ，將所販入之海洛因一錢，以一萬八千元之代價出賣
    給真實姓名年籍不詳、綽號「阿宏」之成年男子，嗣於93年
    11月10日晚上8 時30分許，在上址為警查獲，並扣得第一級
    毒品海洛因一包（毛重15公克，淨重14.17 公克）、分裝夾
    鍊袋二百十七個、電子磅秤一臺與分裝鏟三支，因認被告甲
    ○○涉有毒品危害防制條例第4 條第1 項販賣第一級毒品罪
    嫌等語。
二、按犯罪事實應依證據認定之，無證據不得認定犯罪事實，刑
    事訴訟法第154 條第2 項定有明文。又認定不利於被告之事
    實，須依積極證據，苟積極證據不足為不利於被告事實之認
    定時，即應為有利於被告之認定，更不必有何有利之證據，
    最高法院30年上字第816 號分別著有判例可資參照。
三、公訴人認被告甲○○涉有販賣第一級毒品罪嫌，無非是以被
    告於警詢時供認第一級毒品海洛因是向「董仔」購得，且有
    證人乙○○於警詢時指述曾目睹被告將第一級毒品海洛因販
    賣給成年男子「阿宏」等語，並以證人即查獲被告之警員盧
    天祥於偵查中之結證及證人乙○○於警詢時之錄影光碟、勘
    驗筆錄認證人乙○○之警詢筆錄有特別可信情況，另有被告
    所有之第一級毒品海洛因一包（淨重14.17 公克）、分裝夾
    鍊袋二百十七個、電子磅秤一臺與分裝鏟三支扣案可證為其
    論據。惟訊據被告甲○○始終堅詞否認有何販賣第一級毒品
    之犯行，辯稱：伊因為工作關係，有時會出去一個星期，為
    了方便使用，才將毒品分為小包，扣案毒品都是供伊自己施
    用的，至於分裝夾鍊袋、分裝鏟是用來裝小包毒品，電子秤
    是用來秤向他人買來的毒品等語。經查：(一)被告於警詢、偵
    查及審理時固不否認扣案之第一級毒品海洛因是其向「董仔
    」之成年男子所購得，惟自始不曾供認有販賣第一級毒品海
    洛因之犯行，是其購入毒品海洛因之用途為何，究為單純持
    有、供其自己施用或為供販賣予他人等等，綜觀全案卷證，
    尚乏積極證據以明，縱使另有分裝夾鍊袋二百十七個、電子
    磅秤一臺與分裝鏟三支扣案，亦不足率予認定被告即有販賣
    一級毒品海洛因予他人之犯行。(二)證人乙○○於警詢時雖曾
    指稱：伊於93年11月9 日晚上7 時許與友人一同前往被告之
    住處時，曾目睹其友人「阿宏」以一萬八千元向被告購得一
    錢毒品海洛因云云，然證人乙○○於本院審理時則結證稱：
    伊不認識被告，也無去過被告家中，也未告訴警察被告有販
    賣毒品，更無友人叫「阿宏」，今日開庭是第一次見到被告
    等語（見本院94年8 月8 日審判筆錄第3 至5 頁），此間內
    容迥異，其中證人乙○○於警詢時所述部分，業經辯護人爭
    執係被告以外之人於司法警察調查中所為之陳述，應無證據
    能力，檢察官雖以員警盧天祥於偵查中已就查獲被告之始末
    而為證述，又有證人乙○○於警詢時之錄影光碟及勘驗筆錄
    可佐，認證人先前於警詢之陳述具有較可信之特別情況而足
    以為證，惟證人乙○○於警詢當日乃因本身涉犯施用第二級
    毒品安非他命及偽鈔罪嫌而遭警查獲，為何會主動告知警方
    曾目睹友人「阿宏」向被告購買第一級毒品海洛因，已有可
    疑，尤其相涉之毒品種類既有不同，又無法提供「阿宏」之
    真實姓名年籍以資究明，更足啟人疑竇，徒憑員警證述查獲
    過程及證人乙○○之警詢錄影光碟等，尚不足以釋明證人乙
    ○○於警詢所述有何比審判中之結證較為可信之特別情況，
    自難以證人乙○○於警詢中之陳述，逕為不利被告之事實認
    定。(三)綜上，足認被告上開所辯，誠非虛妄，應可信憑，尚
    難遽認被告即有販賣第一級毒品海洛因之犯行。此外，復查
    無其他積極、具體確切之證據足資認定被告涉有公訴人所指
    之販賣第一級毒品犯行，是因不能證明被告此部分之犯罪，
    自應為無罪判決之諭知如主文第2 項所示。
據上論斷，應依刑事訴訟法第299 條第1 項前段、第301 條第1
項，刑法第284 條第1 項後段、第47條、第62條前段，罰金罰鍰
提高標準條例第1 條前段，判決如主文。
本案經檢察官鄧媛到庭執行職務
中　　華　　民　　國　　94　　年　　8 　　月　　22　　日
                  刑事第六庭    審判長法　官  王敏慧
                                      法  官  絲鈺雲
                                      法  官  張江澤
以上正本證明與原本無異。
如不服本判決，應於送達後10日內，向本院提出上訴狀。
                                      書記官　林怡秀
中　　華　　民　　國　　94　　年　　8 　　月　　22　　日
附錄本案論罪科刑法條全文：
刑法第284條
因過失傷害人者，處六月以下有期徒刑，拘役或五百元以下罰金
。致重傷者，處一年以下有期徒刑，拘役或五百元以下罰金。
從事業務之人，因業務上之過失傷害人者，處一年以下有期徒刑
、拘役或一千元以下罰金。致重傷者，處三年以下有期徒刑，拘
役或二千元以下罰金。
